【裁判字號】    99,易,38
【裁判日期】    990108
【裁判案由】    詐欺
【裁判全文】
臺灣板橋地方法院刑事判決               99年度易字第38號
聲  請  人  臺灣板橋地方法院檢察署檢察官
被      告  乙○○
上列被告因詐欺案件，經檢察官聲請簡易判決處刑（98年度偵字
第29759 號），本院受理後（原案號：98年度簡字第10474 號）
認不宜以簡易程序而改以通常程序審理，判決如下：
    主  文
本件管轄錯誤，移送臺灣臺中地方法院。
    理  由
一、公訴意旨，除犯罪事實欄倒數第3 行「匯款」應更正為「以
    現金存款方式匯款」外，餘詳如附件聲請簡易判決處刑書之
    記載。
二、按案件由犯罪地或被告之住所、居所或所在地之法院管轄，
    刑事訴訟法第5 條第1 項定有明文；所謂之犯罪地，參照刑
    法第4 條規定意旨，包括有行為地及結果地二者。又刑法上
    詐欺罪之成立，以意圖為自己或第三人不法之所有，以詐術
    使人將本人或第三人之物交付為其基本構成要件，換言之，
    以本人交付其物為犯罪結果地，易言之，被害人遭詐騙而匯
    出款項之地點，即為行為結果發生地。再按無管轄權之案件
    ，應諭知管轄錯誤之判決；管轄錯誤之判決，得不經言詞辯
    論為之，刑事訴訟法第304 條、第307 條分別定有明文。合
    先敘明。
三、經查：
  (一)本件被告乙○○之住居所，均係臺中市○區○○街24之5號
    （見臺灣板橋地方法院檢察署98年度偵字第23459 號卷第47
    頁、第8 頁、98年度偵字第29759 號第7 頁、第10頁）。是
    檢察官聲請簡易判決處刑而於民國98年12月23日繫屬本院時
    ，被告之住居所非在本院轄區，應堪認定；又依本院卷附臺
    灣高等法院在監在押全國紀錄表及臺灣高等法院被告前案紀
    錄表之記述得悉，被告現未因另案於本院轄區之監所羈押或
    執行中，均無疑義。
  (二)另依檢察官起訴書所載，被告乙○○係於98年6 月6 日起至
    98 年6月25日晚上8 時30分間之某時，在不詳地點將其聯邦
    商業銀行民權分行帳戶之金融卡及密碼交予真實姓名、年籍
    不詳之人所屬之詐騙集團成員，經查，被告應係於98年6 月
    25 日 中午某時許，在臺中市○○路南華飯店前將前揭金融
    卡、密碼等物交付予真實姓名年籍不詳之蔡姓男子，此據被
    告於坦認在卷（見臺灣板橋地方法院檢察署98年度偵字第
    23459 號卷第10頁、98年度偵字第29759 號第3 頁反面），
    洵堪認定，是以本件幫助詐欺之犯罪行為地係於臺中市，而
    被告乙○○開設前開聯邦商業銀行民權分行帳戶，則係位於
    臺中縣西區○○路135 號之聯邦商業銀行民權分行，同非本
    院轄區。而正犯即詐騙集團成員係於何地撥打電話訛詐被害
    人，同屬不明，顯見正犯詐騙集團之犯罪行為地，亦屬不明
    ，足認正犯詐騙集團之犯罪行為地亦非本院轄區。又證人即
    被害人甲○○於本院訊問時證稱其於98年6 月25日21時30分
    接聽詐騙集團電話之地點，係於桃園縣中壢市中壢工業區○
    ○路24號，且其於98年6 月25日21時17分及21時20分許，係
    在桃園縣內壢火車站對面之聯邦商業銀行前之ATM 匯款新臺
    幣（下同）99,000元、1,000 元至被告上開聯邦商業銀行民
    權分行（臺中縣西區○○路）帳號000-000000000000號帳戶
    ；又桃園縣中壢分局警詢筆錄載有「98年6 月25日20時39分
    ，在臺北縣五股鄉○○路○ 段42號時，發現遭不明人士詐騙
    金錢」等文字，係經警察告知始知係匯款出去之帳戶，是在
    五股鄉，但沒有說是第幾筆之匯款等語綦詳（見本院98年度
    簡字第10474 號訊問筆錄），經查，證人甲○○於98年6 月
    25日20時39分許，在桃園縣中壢市中壢工業區○○路24號前
    之自動櫃員機匯款29,989元至陳文發所申請開立之臺灣銀行
    五股分行帳號000-000000000000號之帳戶等情，業經陳文發
    於警詢陳明在卷（見臺灣板橋地方法院檢察署98年度偵字第
    23459 號卷第4 至6 頁），核與證人甲○○證述相符（見本
    院98年度簡字第10474 號訊問筆錄），復有證人甲○○提出
    之合作金庫銀行自動櫃員機交易明細表1 紙附卷可參（見同
    上偵卷第17頁），且臺灣銀行五股分行位於臺北縣五股鄉○
    ○路○ 段42號之事實，有臺灣銀行五股分行98年7 月23 日
    五股營字第09800026171 號函可參（見同上偵卷第25頁）足
    認證人甲○○於前開警詢筆錄所言應係經警方告知，而為上
    開之陳述，證人甲○○之意應非指「在臺北縣五股鄉○○路
    ○ 段42號時，發現遭不明人士詐騙金錢」，依前所述，證人
    甲○○被詐騙之地應係桃園縣乙節，堪予認定。又被害人甲
    ○○之住居所係於桃園縣中壢市○○路○ 段330 號，綜上所
    述，本院均無得為管轄之權限，顯可確信。
  (三)綜上，足認本件起訴時，被告之住居所、犯罪地或現在地均
    非本院轄區，檢察官向本院聲請簡易判決處刑，徵諸上述，
    於法未合，爰不經言詞辯論，逕為管轄錯誤之諭知，並移送
    於有管轄權之臺灣臺中地方法院審理。
據上論斷，應依刑事訴訟法第452 條、第304 條、第307 條判決
如主文。
中    華    民    國    99    年    1     月    8     日
                刑事第二十二庭 審判長法  官  潘長生
                                     法  官  曹惠玲
                                     法  官  傅明華
上列正本證明與原本無異。
如不服本判決，應於判決送達後10日內敘明上訴理由，向本院提
出上訴狀 (應附繕本) ，上訴於臺灣高等法院。其未敘述上訴理
由者，應於上訴期間屆滿後20日內向本院補提理由書「切勿逕送
上級法院」。
                                     書記官  高建華
中    華    民    國    99    年    1     月    13    日

司法院資訊處製作；財團法人民間司法改革基金會備份。
